臺北高等行政法院判決
　　　　　　　　　　　　　　　　　　　93年度訴字第564號
　　　　　　　　　　　　　　　.
原　　　告　瑋霖傳播文化事業有限公司
代　表　人　甲○○
訴訟代理人　許秀川（會計師）
被　　　告　財政部臺北市國稅局
代　表　人　張盛和（局長）
訴訟代理人　乙○○
　　　　　　丙○○
上列當事人間因營業稅及稅捐稽徵法事件，原告不服財政部中華
民國92年12月19日台財訴字第0920045042號訴願決定，提起行政
訴訟。本院判決如下：
　　主  文
訴願決定及原處分（即重核復查決定）關於罰鍰逾新台幣壹佰參
拾伍萬捌仟肆佰柒拾肆元部分均撤銷。
原告其餘之訴駁回。
訴訟費用由被告負擔伍分之壹，餘由原告負擔。
　　事  實
一、事實概要：原告於82年11月至87年4月期間銷售貨物金額計
    新台幣（下同）6,007,031元（不含稅），涉嫌短漏開統一
    發票並漏報銷售額；又83年1月至87年4月期間進貨金額計
    36,650,849元，涉嫌未依規定向他人取得進項憑證，經台北
    市稅捐稽徵處（以下簡稱北市稅處）查獲，審理違章成立，
    除核定應補徵營業稅額300,352元外，並依營業稅法第51條
    第3款規定，按所漏稅額300,352元處以5倍之罰鍰計
    1,501,700元（計至百元止）；另未依規定取得進項憑證部
    分，按未依規定取得他人憑證總額36,650,849元處以5%罰鍰
    計1,832,542元；罰鍰合計3,334,242元。原告不服，申經復
    查結果，經北市稅處於89年1月6日以北市稽法乙字第
    8813558900號復查決定變更原核定補徵營業稅為242,787元
    、罰鍰金額為2,592,315元。原告仍不服，提起訴願，經財
    政部於91年6月7日以台財訴字第0890012961號訴願決定撤銷
    原處分，由原處分機關另為處分。嗣經北市稅處於91年8月
    22日以北市稽法乙字第09163350900號復查決定變更原罰鍰
    處分為1,984,539元，餘維持補徵稅額242,787元。原告猶未
    甘服，訴經財政部於92年3月17日以台財訴字第0910067049
    號訴願決定撤銷原處分（復查決定），囑由原處分機關另為
    處分。因營業稅業務自92年1月1日起移由各地區國稅局承接
    ，經被告於92年5月21日以財北國稅法字第0920222245號重
    核復查決定變更罰鍰處分為1,844,074元，餘則維持補徵稅
    額242,787元。原告仍表不服，提起訴願，亦遭決定駁回，
    遂向本院提起行政訴訟。
二、兩造聲明：
　(一)原告聲明：
    1.訴願決定、92年5月21日財北國稅法字第0920222245號重
      核復查決定均撤銷。
    2.訴訟費用由被告負擔。
  (二)被告聲明：
    1.變更原罰鍰處分為新台幣1,358,474元，維持補徵稅額新
      台幣242,787元。
    2.訴訟費用由原告負擔。
三、兩造爭點：被告依原告公司專用銀行帳戶提存往來資料，據
              以核算其短漏報銷售額及進貨未依規定取具憑證
              ，所為重核復查決定有無違誤？
　(一)原告主張之理由：
    1.按「行政官署對於人民有所處罰必須確實證明其違法之事
      實倘所提出之證據自相矛盾不能確實證明違法事實之存在
      其處罰即不能認為合法。」、「認定事實，須憑證據，不
      得出於臆測，此項證據法則，自為行政訴訟所適用。」，
      分別為行政法院（現改制為最高行政法院）32年判字第16
      號、61年判字第70號判例意旨所明示。經查被告僅以原告
      於合作金庫銀行股份有限公司（以下簡稱合庫）東台北支
      庫支票存款及活期存款2帳戶之交易明細表，作為重核復
      查決定之依據，揆諸前揭判例意旨，本件違章事實既無其
      他佐證足資證明，則被告逕自臆測認定原告未依法取得及
      開立進銷憑證，顯有違誤。
    2.次按「商業之支出超過一定金額以上者，應使用匯票、本
      票、支票、劃撥或其他經主管機關核定之支付工具或方法
      ，並載明受款人。前項之金額由中央主管機關定之。」，
      為商業會計法第9條所明定。又「公告商業之支出超過新
      台幣100萬元以上者，應使用匯票、本票、支票、劃撥或
      其他經主管機關核定之支付工具或方法，並載明受款人。
      並自民國85年1月1日起實施。」，為經濟部84年10月28日
      經商字第84222667號公告所明示。本件原告提款現金（
      零用金）超過10萬元以上者僅有區區數筆，完全符合前開
      法條規定，被告重核復查決定指稱「不合常情」等語，毫
      無依據。
    3.又依稅捐稽徵法第44條「營利事業依法規定應給與他人憑
      證而未給與，應自他人取得憑證而未取得，或應保存憑證
      而未保存者，應就其未給與憑證、未取得憑證或未保存憑
      證，經查明認定之總額，處5%罰鍰。」規定，及稅捐稽徵
      機關管理營利事業會計帳簿憑證辦法（以下簡稱憑證辦法
      ）第21條第1項「對外營業事項之發生，營利事業應於發
      生時自他人取得原始憑證，如進貨發票，或給予他人原始
      憑證，如銷貨發票．．．。」規定，原告自銀行提存款項
      均屬內部會計事項，非對外營業事項，亦即存入款項不一
      定係銷貨行為，提取款項亦不一定係進貨或支付營業費用
      。是被告就原告存款未開立統一發票者認定為短漏報銷售
      額，就提款未取得進項憑證者認定為進貨未向他人取得憑
      證，認事用法顯有違誤。
    4.第查原告自開業迄今並未於其他銀行開立帳戶，與營業有
      關之全部資金均係由合庫東台北支庫之活期存款帳戶及支
      票存款帳戶進出。又原告為一中小型企業公司，主要從事
      業務為廣告拍攝製作與晚會活動企劃等工作，因聘請之工
      作人員多為臨時性質，故就執行業務人員及臨時工作人員
      （如晚會節目之演藝人員、主持人、佈景搭台人員、攝影
      師及撰寫劇本等人員）之報酬均係以現金支付，並按規定
      填具薪資報酬單（領款人均有簽名）辦理扣繳所得稅額，
      原告並有檢送相關資料供北市稅處審核；而原告之辦公處
      所係向個人承租，每月支付租金亦均依規定辦理扣繳，並
      於次月向北市稅處申報繳納扣繳之稅額，詎料該處就前開
      支出竟全部不予採認，實難令人甘服。至原告於83年1 月
      至87年4月期間所支付之文具用品、運費、修繕費、保險
      費、旅費、郵電費、水電瓦斯費、交際費及捐贈等相關支
      出，因非大額支出，依商業會計法第9條規定，系爭支出
      金額並未超過須以使用匯票、支票等支付工具之規定，故
      以現金支出並未違法，且原告均附有該等年度營利事業所
      得稅結算申報書、傳票、收據及統一發票等相關憑證，北
      市稅處卻未加以審核，參照司法院大法官會議釋字第309
      號解釋「中華民國71年12月30日修正公布之所得稅法第83
      條之1規定：『稽徵機關或財政部指定之調查人員進行調
      查時，如發現納稅義務人有重大逃漏稅嫌疑，得視案情需
      要，報經財政部核准，就納稅義務人資產淨值﹑資金流程
      及不合營業常規之營業資料進行調查。』『稽徵機關就前
      項資料調查結果，證明納稅義務人有逃漏稅情事時，納稅
      義務人對有利於己之事實，應負舉證之責。』係對有重大
      逃漏稅嫌疑之案件，以法律明定其調查方法，如依調查結
      果，認為足以證明有逃漏稅情事時，並許納稅義務人提出
      反證，以維護其權益，與憲法尚無牴觸。」意旨，本件並
      非重大逃漏稅案件，被告亦未報請財政部核准就納稅義務
      人資產淨值、資金流程進行調查，故倘其認為原告有違章
      情事，應由其負舉證責任。是被告未能舉證說明原告漏報
      收入或未取得憑證之對象、性質或金額，其僅憑銀行存款
      交易明細表之存提款紀錄認定原告漏報銷售額，亦未進一
      步查明其相對人或相關憑證，強行入人於罪，實屬草率。
    5.再查原告與泰可廣告有限公司（以下簡稱泰可公司）聯合
      舉辦金石獎甄選活動及舉行頒獎典禮晚會之業務，並約定
      若當年度由原告擔任主辦單位，則泰可公司須於籌備企劃
      期間先將其應負擔之活動費用交付予原告運用；若由泰可
      公司擔任主辦單位，則原告須於籌備企劃期間將其應負擔
      之活動費用先行交付與該公司運用，待活動結束時再行結
      算，有舉辦活動之契約書及銀行電匯資料等影本以資證明
      ，惟北市稅處於復查時又不予承認。試問，金石獎甄選活
      動及頒獎典禮晚會係社會眾所皆知之活動，並非憑空捏造
      ，且原告於籌備期間及活動結束時均依規定取得及開立憑
      證，該處不查明原因，僅以原告與泰可公司間有資金轉入
      及轉出即認定原告漏開發票及未取得進項憑證而予以裁處
      ，實不知其不採信之理由究竟為何？又原告成立數十年，
      員工僅數十人，難免有員工、股東與原告間難免有借貸關
      係，員工、股東均有還款，原告亦有檢附支出正名單及還
      款人銀行存摺支出明細提借證明。惟北市稅處卻於原告提
      款借予員工時認定原告漏進，員工還款存入銀行時再認定
      原告漏銷，認事用法顯有違誤，況原告有舉證借款及還款
      之證明，漏進漏銷二者間均無差額，亦與常理相違。
    6.至被告將原核定短漏開統一發票金額更正為4,855,733元
      一節，經查：
      原告編列乙存-銷項取具相關憑證明細表，金額合計
        2,809,582元，其中有部分存入金額係股東往來，部分
        金額已開立統一發票，因部分金額為原告與泰可公司合
        辦中華金石獎甄選活動所需之週轉資金，故由泰可公司
        撥入之款項非屬營業行為，上開金額應免列入漏開發票
        之金額項下。
      其餘存入銀行款項，原告雖無法一一舉證說明資金來源
        ，惟其中有已開立統一發票之現金收入，有已開立統一
        發票之應收帳款收回，有與股東之往來週轉款項等，被
        告籠統處分，應有不當。
      被告重核復查決定將原核定未依規定取得他人憑證總額更
      正為12,603,483元，系爭支出款項雖原告無法逐一舉證說
      明，惟其中除提款供週轉金使用外，尚有與股東間之往來
      款項、暫付款項等，被告未經查明逕予核定，顯有違誤。
    7.另財政部85年8月2日台財稅第851912487號函明釋「85年7
      月3日修正之稅捐稽徵法第48條之3規定『納稅義務人違反
      本法之規定，適用裁處時之法律。但裁處前之法律有利於
      納稅義務人者，適用最有利於納稅義務人之法律，』上開
      法條所稱之『裁處』依修正理由說明，包括訴願、再訴願
      及行政訴訟之決定或判決。準此，稅捐稽徵法第48條之3
      修正公佈生效時在復查、再訴願及行政訴訟中尚未裁罰確
      定之案件均有該條之適用。」等語，本件自應因法律規章
      修正而降低處罰倍數。綜上所述，被告重核復查決定顯有
      違誤，應予撤銷。
  (二)被告答辯之理由：
    1.補徵營業稅部分：
      按「營業人銷售貨物或勞務，應依本法營業人開立銷售
        憑證時限表規定之時限，開立統一發票交付買受人。」
        、「營業人除本法另有規定外，不論有無銷售額，應以
        每2月為1期，於次期開始15日內，填具規定格式之申報
        書，檢附．．．向主管稽徵機關申報銷售額、應納或溢
        付營業稅額。其有應納營業稅額者，應先向公庫繳納後
        ，檢同繳納收據一併申報。」、「營業人有左列情形之
        一者，主管稽徵機關得依照查得之資料，核定其銷售額
        及應納稅額並補徵之：．．．4.短報、漏報銷售額者。
        5.漏開統一發票或．．．。」，分別為行為時營業稅法
        第32條第1項前段、第35條第1項及第43條第1項第4款、
        第5款所明定。
      本件原告訴稱略以被告僅憑原告於合庫2帳戶之交易明
        細表，認定原告82年度至87年度短漏報銷售額及未依規
        定取得憑證金額，並未進一步查核其相對人、公司或相
        關憑證，被告重核復查決定實屬草率云云，資為爭議。
        經查原告短漏開統一發票及未依法向他人取得進項憑證
        之違章事實有專案申請調檔統一發票查核清單1紙、其
        所有之合庫東台北支庫活期存款及支票存款帳戶（帳號
        分別為0000000000000、0000000000000）提存往來明細
        表、北市稅處稽核報告影本附卷可稽。又原告前開帳戶
        於本件違章期間內存提款次數頻繁，且大部分以現金存
        入、提領，其金額在數千元至數十萬元不等，與原告之
        交易型態尚稱吻合，參照商業會計之企業個體慣例，系
        爭帳戶之存入及支出應係與原告營業相關之存入及支出
        資料，故北市稅處據以核算其漏報銷售額為6,007,031
        元及進貨未依規定取得憑證金額計36,650,849元，尚非
        無據。
      次查原告漏報銷售額應補徵營業稅部分，北市稅處業已
        於89年1月6日以北市稽法乙字第8813558900號復查決定
        ，就已逾核課期間、原告每期營業稅繳款紀錄及會計師
        事務所之記帳費用等有明確日期及金額可稽者，准予自
        本件核定違章金額中扣除計1,151,298元（不含稅），
        並更正原核定短漏開統一發票金額為4,855,733元（不
        含稅）、補徵稅額為242,787元在案，經核並無違誤，
        應予維持。
    2.罰鍰部分：
      按「納稅義務人，有左列情形之一者，除追繳稅款外，
        按所漏稅額處1倍至10倍罰鍰，並得停止其營業：3.短
        報或漏報銷售額者。」、「財政部依本法或稅法所發布
        之解釋函令，對於據以申請之案件發生效力。但有利於
        納稅義務人者，對於尚未核課確定之案件適用之。」、
        「營利事業依法規定．．．，應自他人取得憑證而未取
        得，．．．應就其．．．、未取得憑證．．．，經查明
        認定之總額，處5%罰鍰。」，分別為行為時營業稅法第
        51條第3款、稅捐稽徵法第1之1條、第44條所明定。
      漏稅罰部分：
        本件原告漏開發票及漏報銷售額之違章事實，已如前述
        ，因其漏稅額業經更正為242,787元，乃其漏稅罰部分
        併予更正為1,213,900元（計至百元止）。惟參照財政
        部93年3月29日台財字第0930451133號令頒修正之「稅
        務違章案件裁罰金額或倍數參考表」，申請人於銷售時
        未依法開立發票，且於申報當期銷售額時亦未列入申報
        者，改按所漏稅額處以3倍罰鍰。是被告就本件原處以5
        倍之罰鍰處分應更正為3倍罰鍰計728,300元（計至百元
        止），尚無不合。
      行為罰部分：
        (1)原告未依法向他人取得進項憑證部分，北市稅處業已
          於89年1月6日以北市稽法乙字第8813558900號復查決
          定，就已逾核課期間、原告每期營業稅繳款紀錄及會
          計師事務所之記帳費用等有明確日期及金額可稽者，
          准予自本件核定違章金額中扣除計9,082,557元（不
          含稅）；北市稅處復於91年8月22日以北市稽法乙字
          第09163350900號復查決定，以原告主張提領用於執
          行業務人員報酬、臨時工作人員薪資及租金、薪資等
          扣繳額以及文具用品、運費、修繕費、保險費、旅費
          、郵電費、水電瓦斯費、交際費及捐贈等相關支付等
          ，核認扣除11,826,937元（不含稅）及扣除原漏進統
          計表中多計之328,571元（不含稅），並本於職權將
          原告未依法取得他人憑證金額更正為15,412,783元（
          不含稅）。茲原告復執前詞，委無可採。
        (2)次查原告與泰可公司合辦中華金石獎甄選活動之週轉
          金，因原告所檢附之匯款單據金額計2,809,300元，
          經被告重新審酌，應可核認確係原告支付給泰可公司
          之週轉金，遂於92年5月21日以財北國稅法字第
          0920222245號重為復查決定將原核定關於原告未依法
          取得憑證金額更正為12,603,483元（不含稅），應處
          罰鍰併予更正為630,174元。又原告主張其編列乙存-
          銷項取具憑證明細表，金額合計2,809,528元，其中
          有部分存入金額係股東往來，部分金額已開立統一發
          票，因其與泰可公司合辦中華金石獎甄選活動，故部
          分金額係所須之週轉金，由泰可公司撥入之款項非屬
          營業行為等語。惟查其中週轉金部分業經被告重新核
          認，已如前述，其他部分則因原告並未提供具體相關
          資料佐證，其空言主張，被告無從採憑。綜上論結，
          原告之訴應認為部分有理由部分無理由。
　　理  由
一、按「營業人銷售貨物或勞務，應依本法營業人開立銷售憑證
    時限表規定之時限，開立統一發票交付買受人。」、「營業
    人除本法另有規定外，不論有無銷售額，應以每2月為1期，
    於次期開始15日內，填具規定格式之申報書，檢附．．．向
    主管稽徵機關申報銷售額、應納或溢付營業稅額。其有應納
    營業稅額者，應先向公庫繳納後，檢同繳納收據一併申報。
    」、「營業人有左列情形之一者，主管稽徵機關得依照查得
    之資料，核定其銷售額及應納稅額並補徵之：．．．4.短報
    、漏報銷售額者。5.漏開統一發票或．．．。」，行為時營
    業稅法第32條第1項前段、第35條第1項及第43條第1項第4款
    、第5款分別定有明文。又按「納稅義務人，有左列情形之
    一者，除追繳稅款外，按所漏稅額處1倍至10倍罰鍰，並得
    停止其營業：3.短報或漏報銷售額者。」、「營利事業依法
    規定．．．，應自他人取得憑證而未取得，．．．應就其．
    ．．、未取得憑證．．．，經查明認定之總額，處5%罰鍰。
    」，復分別為行為時營業稅法第51條第3款、稅捐稽徵法第
    44條所規定。
二、次按當事人主張事實，須負舉證責任，倘其所提出之證據，
    不足為主張事實之證明，自不能認其主張之事實為真實。行
    政法院39年判字第2號著有判例。本件原告對被告核定其於
    82年11月至87年4月期間銷售貨物金額，涉嫌短漏開統一發
    票並漏報銷售額，及於83年1月至87年4月期間進貨，亦未依
    規定向他人取得進項憑證，除應補徵營業稅額外，並按所漏
    稅額課處以5倍之罰鍰，又未依規定取得進項憑證部分，按
    未依規定取得他人憑證總額處以5%罰鍰等情不服，並主張被
    告僅憑其於合庫2帳戶之交易明細表，以其存款未開立統一
    發票者認定為短漏報銷售額，就提款未取得進項憑證者認定
    為進貨未向他人取得憑證，實則該等帳戶部分存入金額係股
    東往來，部分金額為原告與泰可公司合辦中華金石獎甄選活
    動所需之週轉資金，部分金額乃已開立統一發票之現金收入
    及應收帳款收回，被告認事用法顯有違誤等語。惟查原告於
    82年至87年間有短漏開統一發票及未依法取具進項憑證之事
    實，有專案申請調檔統一發票查核清單1紙及原告所有之合
    庫東台北支庫活期存款及支票存款帳戶（0000000000000、
    0000000000000號帳號）提存往來明細表暨北市稅處稽核報
    告等影本附於原處分卷可稽，原告復自承其合庫東台北支庫
    2帳戶僅供其營業專用，是被告以該等帳戶之存入及支出應
    係與原告營業相關之存入及支出資料，而據以核算其進銷額
    ，即非無憑。故被告以北市稅處復查決定業就已逾核課期間
    、原告每期營業稅繳款紀錄及會計師事務所之記帳費用等有
    明確日期及金額可勾稽者予以剔除，所為核定原告短漏開統
    一發票金額為4,855,733元（不含稅）、補徵稅額為242,787
    元之核稅處分一節並無違誤，自屬有據。原告空言系爭金額
    為週轉金及零用金等，卻乏提出資金來源及流程，迄亦未提
    出其他任何積極證據以實其說，徵之前開判例，自難謂其已
    盡舉證責任，所言殊難採信。故被告以原告漏稅罰部分，其
    漏稅額為242,787元，因參照財政部93年3月29日台財字第
    0930451133號令頒修正之「稅務違章案件裁罰金額或倍數參
    考表」，認諾改按所漏稅額處以3倍罰鍰計728,300元（計至
    百元止），經核並無不合；而行為罰部分，就其未依法取得
    他人憑證金額12,603,483元（不含稅），課處5%罰鍰
    630,174元，自非無憑。從而本件被告所為處分（即重核復
    查決定），關於罰鍰逾1,358,474元部分因被告認諾而應為
    被告敗訴之判決，原告請求予以撤銷該部分之核定（即重核
    復查決定）及訴願決定，即無不合，應予准許，故應由本院
    將原處分（即重核復查決定）及訴願決定關於罰鍰逾
    1,358,474元部分撤銷，其餘罰鍰部分及補徵營業稅部分，
    揆諸首揭條文規定，並無違誤，訴願決定予以維持，亦稱妥
    適，原告之訴難認有理由，自應予以駁回。
據上論結，本件原告之訴為一部有理由，一部無理由，爰依行政
訴訟法第104條、民事訴訟法第79條，判決如主文。
中　　華　　民　　國　　94　　年　 　9　　月　　8　　 日
                    第二庭審判長  法    官  鄭忠仁
                                  法    官  楊莉莉
                                  法    官  林育如
上為正本係照原本作成。
如不服本判決，應於送達後20日內，向本院提出上訴狀並表明上
訴理由，如於本判決宣示後送達前提起上訴者，應於判決送達後
20日內補提上訴理由書（須按他造人數附繕本）。
中　　華　　民　　國　　94　　年　 　9　　月　　8　　 日
      　　　　　　　　　　　　　　書 記 官　林惠堉
